# 首次执行企业会计准则问题

提问人：qqq2006 时间：2013-09-26 13:18:04
请教各位：以前执行《企业会计制度》，目前改为执行《企业会计准则》，长期股权初始投资成本如何确定？

回答人：chenyiwei
1 、如果该项投资并不是对子公司的长期股权投资，则在新准则首次执行日，对其初始投资成本的认定仍延续按照原制度确定的初始投资成本（除了当初贷记“长期股权投资——股权投资差额”的股权投资贷方差额需做追溯调整外），对长期股权投资成本的认定不会发生变化。 2 、如果该项投资属于对子公司的长期股权投资，则根据解释 1 号第七条规定，应当视同最初取得投资时已按照《企业会计准则第 2 号——长期股权投资》第三条、第四条等相关规定确定初始投资成本，如果按照新准则规定确定的初始投资成本与按照原制度和原准则规定确定的初始投资成本有差异的，应做追溯调整，并以依据新准则规定确定的初始投资成本作为成本基础，后续按成本法核算。

提问人：qqq2006 时间：2013-09-30 20:37:07
非常感谢陈版主！还想请问如何界定“1、如果该项投资并不是对子公司的长期股权投资”和“2、如果该项投资属于对子公司的长期股权投资”的标准，我说的长期股权投资都是该企业纳入合并范围的长期股权投资，虽然有些长投持股比例低于50%，但是达到实质上的控制标准，因此纳入合并范围。目前比较困扰的是：长期股权投资成本按不含股权投资差额的账面长期股权投资成本确定？还是按最初取得时按子公司的实收资本金额确定？

回答人：chenyiwei
你说的情况都属于上述第 2 种。长期股权投资成本通常应按照当初实际投资的成本确定。可能与你说的两者都不一致。

提问人：qqq2006 时间：2013-10-05 16:21:23
谢谢陈版主！这家企业从 1997 年就开始有长期投资，并且中间多次增加投资和变更子公司名称，我必须从 1997 年开始看账，然后确定 22 家子公司的初始投资成本，再将初始投资成本与“按照原制度和原准则规定确定的初始投资成本”进行比较，有差异的部分进行追溯调整是吗？这家企业目前仍执行企业会计制度，但是我们须按照企业会计准则的要求出具 2011 年级 2012 年度的审计报告，工作量好大呀!

回答人：chenyiwei
如果确定是子公司，那就必须按照解释 1 号第七条的规定进行追溯调整了。这就需要从最早取得投资时开始审阅与长期股权投资相关的账务记录。

提问人：qqq2006 时间：2013-10-05 16:27:24
陈版主，还想请问当时这家企业的子公司并未付出对价，而是当地国有资产监督管理部门无偿划转取得，长期股权投资投初始投资成本是否可以按企业账面确认数据确认？

回答人：chenyiwei
如果为政府部门无偿划拨取得，则可以以无偿划转完成日被划转企业的帐面净资产相应份额作为长期股权投资成本。